臺灣高等法院臺南分院刑事判決
111年度金上訴字第980號
上  訴  人  
即  被  告  邱景庸

選任辯護人  董佳政律師
上列上訴人即被告因詐欺等案件，不服臺灣雲林地方法院111年
度金訴字第61號中華民國111年6月23日第一審判決（起訴案號：
臺灣雲林地方檢察署110年度偵字第3783號），提起上訴，本院
判決如下：
    主  文
上訴駁回。
    事  實
一、邱景庸可預見將金融帳戶提供他人使用，可能遭利用作為詐欺
    取財犯罪之取款工具，亦可預見受他人指示臨櫃或至自動付
    款設備提領不明款項再行交付、轉匯入不同帳戶，而造成金
    流斷點之情形，極可能係詐欺者為收取詐騙所得款項，且欲
    掩人耳目而使用人頭帳戶隱匿所得去向，竟基於該結果之發
    生不違背其本意之不確定故意，與真實姓名年籍不詳暱稱「
    陳雅雯」之人，共同意圖為自己不法之所有，基於詐欺取財
    及洗錢之犯意聯絡，於民國109年10月15日前之某日，在不詳地
    點，先將其所申辦中華郵政股份有限公司斗六石榴郵局帳號
    00000000000000號帳戶（下稱郵局帳戶）資料，提供予「陳
    雅雯」使用，作為被害人遭詐欺後匯款之帳戶。嗣於109年1
    0月2日起，推由「陳雅雯」以通訊軟體LINE向謝智明誆稱：
    投資亞馬遜跨境電商，須支付貨款及海關扣款云云，致謝智
    明陷於錯誤，依指示於109年10月15日11時48分許，在永和中
    正路郵局，將新臺幣（下同）2萬6,000元匯入郵局帳戶，邱
    景庸再依「陳雅雯」指示，於同日13時25分許，將2萬6,000
    元（另15元為手續費），轉匯至葉文傑（業經臺灣基隆地方
    法院判處罪刑在案）所有金山農會帳號00000000000000號帳
    戶（下稱金山農會帳戶），旋遭提領一空，以此迂迴層轉之
    方式，掩飾及隱匿該詐欺犯罪所得之本質及去向。
二、案經謝智明訴由新北市政府警察局金山分局報請臺灣雲林地
    方檢察署檢察官偵查起訴。　　
    理  由
壹、按被告以外之人於審判外之陳述，雖不符刑事訴訟法第159
    條之1至第159條之4之規定，然經當事人於審判程序同意作
    為證據，法院審酌該言詞陳述或書面陳述作成時之情況，認
    為適當者，亦得為證據。又當事人、代理人或辯護人於法院
    調查證據時，知有第159條第1項不得為證據之情形，而未於
    言詞辯論終結前聲明異議者，視為有前項之同意，刑事訴訟
    法第159條之5定有明文。立法意旨在於傳聞證據未經當事人
    之反對詰問予以核實，原則上先予排除，惟若當事人已放棄
    反對詰問權，於審判程序中表明同意該等傳聞證據可作為證
    據，或於言詞辯論終結前未聲明異議，基於尊重當事人對傳
    聞證據之處分權，及證據資料愈豐富，愈有助於真實發見之
    理念，且強化言詞辯論主義，使訴訟程序得以順暢進行，上
    開傳聞證據亦均具有證據能力。查本案所引用之相關證據資
    料（詳後引證據），其中各項言詞或書面傳聞證據部分，縱
    無刑事訴訟法第159條之1至第159條之4或其他規定之傳聞證
    據例外情形，然業經本院審理時予以提示並告以要旨，且各
    經檢察官、被告邱景庸及辯護人表示意見，當事人已知上述
    證據乃屬傳聞證據，已明示同意作為本案之證據使用（本院
    卷第65-66、155-156頁），而本院審酌上開證據資料製作時
    之情況，無不當取供及證明力明顯過低之瑕疵，認以之作為
    證據應屬適當，揆諸前開規定，應認均有證據能力。
貳、認定犯罪事實所憑之證據及理由：
一、訊據被告固坦承郵局帳戶為其所申辦，且於109年10月15日1
    3時25分許，依「陳雅雯」指示，將謝智明所匯入郵局帳戶2
    萬6,000元，轉匯至金山農會帳戶等情不諱，惟矢口否認有
    何上開洗錢等犯行，辯稱：「陳雅雯」說要轉給醫院母親的
    醫藥費，並說他的帳戶被凍結，請我幫忙匯款，我沒有詐欺
    取財及洗錢云云，辯護人為被告亦辯護稱：㈠被告在臉書社
    群軟體聊天認識「陳雅雯」，因「陳雅雯」聲稱帳戶遭凍結
    ，請被告幫忙匯款母親的醫藥費，被告不疑有他，遂依「陳
    雅雯」之指示，將他人匯至郵局帳戶2萬6,000元轉匯至金山
    農會帳戶。又依告訴人謝智明之指稱，其係遭「陳雅雯」詐
    騙而匯款，故被告與告訴人應係同時遭「陳雅雯」詐騙，只
    是告訴人遭騙取金錢，而被告係受騙進而依「陳雅雯」指示
    匯款，足見被告稱遭「陳雅雯」詐騙才幫忙匯款等語，並非
    無據。㈡被告在網路上認識「陳雅雯」，想獲取「陳雅雯」
    歡心，未及深思利弊得失，即順應「陳雅雯」轉匯母親醫藥
    費之要求，而遭「陳雅雯」利用，此思慮未周與其主觀上預
    見及容任他人遂行不法行為，並無必然關連性，自不得以此
    推認被告確已明知或可得而知，而具有詐欺取財或洗錢之故
    意。㈢被告提供郵局帳戶並轉匯款項後，迄今未領得任何報
    酬，此與一般交付金融帳戶以供他人使用藉以牟利之情形尚
    屬有別，顯見被告確係相信「陳雅雯」帳戶遭凍結，急於匯
    款母親醫藥費之巧令說詞，方提供郵局帳戶並將款項轉匯至
    金山農會帳戶。㈣「陳雅雯」亦以投資亞馬遜跨境電商為由
    ，要求被告匯款投資，被告將現金委託友人張桂碧代為匯款
    至「陳雅雯」指定帳戶，故被告也遭「陳雅雯」詐騙款項。
    ㈤綜上，被告主觀上並無詐欺、洗錢之故意，請求為被告無
    罪之判決云云。
二、經查，上開郵局帳戶為被告所申設，並被告於109年10月15
    日13時25分許，依「陳雅雯」指示，將謝智明所匯入郵局帳
    戶2萬6,000元，轉匯至金山農會帳戶等情，業據被告坦認在
    卷（偵卷第67-69、83頁、原審卷第34頁），並有被告之斗
    六石榴郵局帳戶基本資料及客戶歷史交易清單1份（偵卷第2
    5-31頁）附卷可稽。又「陳雅雯」以如前揭之詐騙方式，對
    告訴人謝智明行騙，且於告訴人匯款後，旋將之提領一空等
    情，亦經證人即告訴人謝智明於警詢時（偵卷第13-15頁）
    證述明確，且有謝智明之郵政入戶匯款申請書影本1紙（偵
    卷第33頁）、「亞馬遜電商合同書」翻拍照片1份（偵卷第3
    5-37頁）在卷可按。是此部分事實堪信為真實。
三、又查：
　㈠時下詐騙猖獗，各式各類詐騙手法層出不窮，該等犯罪多有
    利用他人帳戶以躲避追查之情事，此已廣為媒體所報導，政
    府有關機關亦一再呼籲勿提供帳戶供他人使用。又實際與被
    害人接觸進行詐騙者，為掩飾真實身分，委由他人代為領取
    被害人所匯款項或進行轉匯，早為媒體廣泛報導，是具有一
    般智識及生活經驗之人，應可預見對於將金融帳戶提供予他
    人使用，可能遭利用作為詐欺取財犯罪之取款工具，如有受
    託臨櫃或至自動付款設備提領不明款項再行交付、轉匯入不
    同帳戶者，更常與詐欺取財之財產犯罪密切相關，若有該等
    情形，極可能為他人遂行詐欺取財之犯行。查被告行為時為
    46歲之成年人，具有國中畢業之智識程度，及多年工作、社
    會經驗，足認被告對於「陳雅雯」借用其金融機構帳戶之行
    徑，極可能被利用作為詐騙相關之犯罪工具乙節，應有所預
    見，被告仍執意將郵局帳戶借予「陳雅雯」使用，並將款項
    轉匯入不同帳戶，顯然對於縱以郵局帳戶作為不法詐騙使用
    ，亦予以容任，故被告確有不違背其本意之詐欺取財及洗錢
    之不確定故意，應可認定。
　㈡被告雖於偵查、原審時陳稱：我在網路上聊天認識「陳雅雯
    」，認識差不多半個月，就只是網路聊天認識的朋友，沒有
    特殊關係，也沒見過面，「陳雅雯」跟我說要轉給醫院母親
    的醫藥費，因為他的帳戶已經被凍結，所以請我幫忙云云（
    偵卷第68-69頁、原審卷第62頁、本院卷第67頁），惟衡諸
    常情，被告與「陳雅雯」認識約半個月，且僅係透過網路聊
    天而認識，未曾謀面，彼此間難認有何深厚友誼，復聽聞「
    陳雅雯」稱其帳戶遭凍結，理應心生疑慮，豈會僅因「陳雅
    雯」片面之詞，即率爾聽其指示受託轉帳？顯與事理有違。
    又依上所述，「陳雅雯」既有金山農會帳戶可供匯款使用，
    焉須再透過被告所有郵局帳戶進行轉匯？從而，被告及辯護
    人辯稱：被告係因相信「陳雅雯」轉匯母親醫藥費之說明，
    始提供郵局帳戶並將款項轉匯至金山農會帳戶，故被告主觀
    上並無詐欺、洗錢之故意云云，應屬無據。
　㈢又就詐欺共犯之角度，以現今詐欺犯罪分工細膩，行事亦相
    當謹慎，詐欺共犯派遣前往實際從事收受、交付或轉帳等傳
    遞款項任務之人，關乎詐欺所得能否順利得手，且因遭警查
    獲或銀行通報之風險甚高，參與傳遞款項之人必須隨時觀察
    環境變化以採取應變措施，否則如有突發狀況，指揮者即不
    易對該不知內情之人下達指令，將導致詐騙計畫功敗垂成，
    如參與者對不法情節毫不知情，甚至將款項私吞，抑或發現
    係從事違法之詐騙工作，更有可能為自保而向檢警舉發，導
    致詐騙計畫功虧一簣，則實際詐欺者非但無法領得詐欺所得
    ，甚且牽連其他成員，故實施詐欺者不可能派遣對其行為可
    能涉及犯罪行為一事毫無所悉者，擔任傳遞款項工作。由此
    ，益徵被告並無可能對「陳雅雯」詐欺行為毫無所悉，其就
    所轉帳之款項為詐欺不法所得乙情，必然有所預見或認識甚
    明。
　㈣另辯護人雖辯護稱：「陳雅雯」以投資亞馬遜跨境電商為由
    ，要求被告匯款投資，被告將現金委託友人張桂碧代為匯款
    至「陳雅雯」指定帳戶，故被告亦遭「陳雅雯」詐騙款項。
    又被告當時使用之手機，已交給高雄市政府警察局刑事警察
    大隊，手機內有與「陳雅雯」相關對話紀錄可為證明云云。
    然查，證人張桂碧於本院時證述：被告因與我先生一起工作
    而認識，於109年間被告因上班沒空，而委託我代為匯款3次
    ，每次匯款金額約2萬元至3萬元。被告是說要還錢給朋友的
    ，並沒有跟我說是要投資，也沒有聽被告說過要投資亞馬遜
    電商。我不知道被告匯款對象是男、是女，也沒有記受款人
    的姓名，匯完款後就將匯款單交給被告等語（本院卷第157-
    162頁），故依證人張桂碧之證詞，僅能證明被告曾經委請
    其代為匯款給他人，尚無法據以認定被告有所謂遭「陳雅雯
    」詐騙款項之情事。又「因偵辦詐欺案通知犯嫌邱景庸到案
    說明，當時由邱景庸自行提供手機供警方檢視，惟手機內容
    紀錄已經邱景庸自行刪除，未留存相關資料，因此當時並未
    查扣手機，本案無相關資料可提供」，且被告於該次警詢時
    亦陳稱：我與「陳雅雯」的對話紀錄，在我發現被騙時皆已
    刪除等語，此有高雄市政府警察局刑事警察大隊111年9月1
    日高市警刑大偵10字第11172407800號函暨檢附之職務報告
    、被告之調查筆錄1份（本院卷第129-141頁）存卷可考，故
    亦查無被告所稱與「陳雅雯」間相關對話紀錄之證據存在。
    從而，被告及辯護人辯稱：被告亦有遭「陳雅雯」詐騙而投
    資亞馬遜電商云云，核屬無據。
四、綜上所述，被告所辯上情顯係事後卸責之詞，不足採信。從
    而，本件事證明確，被告上開詐欺取財、洗錢之犯行，已堪
    認定，應依法論科。　
參、論罪科刑：　　　
一、核被告所為，係犯刑法第339條第1項之詐欺取財罪、洗錢防
    制法第14條第1項之一般洗錢罪。被告所犯詐欺取財罪與一
    般洗錢罪，均係為達向告訴人詐得款項之單一犯罪目的，且
    實行行為具有局部同一，係以一行為而觸犯數罪名，為想像
    競合犯，應依刑法第55條前段規定，從一重論以一般洗錢罪
    。
二、按共同正犯之意思聯絡，不限於事前有所協議，其於行為當
    時，基於相互之認識，以共同犯罪之意思參與者，亦無礙於
    共同正犯之成立。又按共同正犯之成立，祇須具有犯意之聯
    絡及行為之分擔，既不問犯罪動機起於何人，亦不必每一階
    段犯行，均須參與，若共同實施犯罪行為之人，在共同意思
    範圍內，各自分擔犯罪行為之一部，相互利用他人之行為，
    以達其犯罪之目的，其成立不以全體均參與實施犯罪構成要
    件之行為為要件。參與犯罪構成要件之行為者，固為共同正
    犯，以自己共同犯罪之意思，參與犯罪構成要件以外之行為
    ，或以自己共同犯罪之意思，事前同謀，而由其中一部分人
    實行犯罪之行為者，亦均應認為共同正犯，使之對於全部行
    為所發生之結果，負其責任。查被告與「陳雅雯」彼此相互
    利用，各自分擔實施部分犯罪行為，依照上開說明，被告與
    「陳雅雯」間有犯意聯絡及行為分擔，應論以共同正犯。
肆、原審以被告洗錢等犯行，罪證明確，因而適用相關規定，並
    審酌被告為中壯之年，明知詐欺案件對社會危害甚鉅，竟受
    「陳雅雯」邀約從事詐欺案件轉匯之工作，並使不法之徒藉
    此輕易於詐騙後取得財物，造成詐欺犯罪偵查困難，幕後犯
    罪人得以逍遙法外，致使此類犯罪手法層出不窮，嚴重危害
    交易秩序與社會治安。兼衡被告之前科素行（參見臺灣高等
    法院被告前案紀錄表），告訴人所受財產損失，犯後否認犯
    行且未賠償告訴人損害之態度。暨被告自陳國中畢業之智識
    程度，從事開挖土機之工作，月入約3、4萬元，與母親及妹
    妹同住之家庭狀況等一切情狀，量處被告有期徒刑五月，併
    科罰金二萬元，並就罰金部分，諭知易服勞役之折算標準。
    另洗錢防制法第14條法定刑為「處7年以下有期徒刑…」，並
    不符合刑法第41條「犯最重本刑為5年以下有期徒刑以下之
    刑之罪…得以新臺幣1千元、2千元或3千元折算一日，易科罰
    金。」之要件，故本案所處有期徒刑不能易科罰金，但得聲
    請易服社會勞動。本院審核原審認事用法俱無不合，所量處
    之刑度，亦屬允當。被告上訴意旨猶執前詞否認犯罪，指摘
    原判決不當，為無理由，應予駁回。
據上論斷，應依刑事訴訟法第368條，判決如主文。
本案經檢察官陳淑蓉提起公訴，檢察官劉榮堂到庭執行職務。
中　　華　　民　　國　　111 　年　　10　　月　　20　　日
                  刑事第一庭    審判長法  官　陳連發
                                      法  官　何秀燕
                                      法　官  洪榮家
以上正本證明與原本無異。
如不服本判決應於收受送達後20日內向本院提出上訴書狀，其未
敘述上訴理由者，並得於提起上訴後20日內向本院補提理由書（
均須按他造當事人之人數附繕本）「切勿逕送上級法院」。
　　　　                           　 書記官　謝麗首 
中　　華　　民　　國　　111 　年　　10　　月　　20　　日
附錄本案論罪科刑法條全文：
洗錢防制法第14條
有第二條各款所列洗錢行為者，處 7 年以下有期徒刑，併科新
臺幣 5 百萬元以下罰金。
前項之未遂犯罰之。
前二項情形，不得科以超過其特定犯罪所定最重本刑之刑。
中華民國刑法第339條
意圖為自己或第三人不法之所有，以詐術使人將本人或第三人之
物交付者，處5年以下有期徒刑、拘役或科或併科50萬元以下罰
金。
以前項方法得財產上不法之利益或使第三人得之者，亦同。
前二項之未遂犯罰之。